【裁判字號】    98,交聲,297
【裁判日期】    981015
【裁判案由】    違反道路交通管理處罰條例聲明異議
【裁判全文】
臺灣基隆地方法院交通事件裁定         98年度交聲字第297號
移送機關即
原處分機關  交通部公路總局臺北區監理所基隆監理站
異  議  人
即受處分人  甲○○
                    國民
上列受處分人因違反道路交通管理處罰條例案件，對於交通部公
路總局臺北區監理所基隆監理站中華民國98年8 月10日所為之處
分（原處分案號：基監字第裁42-A04YQ2222號），聲明異議，本
院裁定如下：
    主  文
原處分撤銷。
甲○○不罰。
    理  由
一、原處分意旨略以：異議人即受處分人（下稱異議人）甲○○
    於民國98年7 月26日11時2 分許，將其所有車牌號碼256-EC
    T 號重型機車，違規停放在臺北市○○○路72號對面設有禁
    止停車標誌之人行道上，經臺北市政府警察局交通警察大隊
    警員拍照採證後，認異議人有在設有禁止停車標誌之處所停
    車之違規行為，依道路交通管理處罰條例第56條第1 項第4
    款規定，製單逕行舉發，嗣經原處分機關於98年8 月10日以
    基監字第裁42-A04YQ2222號裁決書，裁決異議人罰鍰新臺幣
    （下同）600 元。
二、異議意旨略以：異議人於98年7 月26日凌晨1 時30分許，欲
    搭乘和欣客運至台南，而將上揭機車停放在和欣客運機車停
    車處，竟遭人刻意移至人行道車站牌處，經警製單舉發並拖
    吊，異議人並無將上揭機車停放在禁止停車處所，為此，請
    求撤銷原處分等語。
三、按認定犯罪事實所憑之證據，雖不以直接證據為限，間接證
    據亦包括在內。然而無論直接證據或間接證據，其得為訴訟
    上之證明者，須於通常一般之人均不致有所懷疑，而得確信
    其為真實之程度者，始得據為有罪之認定。倘其證明尚未達
    此一程度，而有合理之懷疑存在，而無從使事實審法院得有
    罪之確信時，即應由法院為諭知被告無罪之判決（最高法院
    76年度臺上字第4986號判例參照）。法院受理交通事件，準
    用刑事訴訟法之規定，道路交通管理處罰條例第89條前段定
    有明文，是以法院審理行為人違反道路交通管理處罰條例案
    件時，當有其適用。從而法院於審理行為人違反道路交通管
    理處罰條例案件，如就原處分機關所認定之行為人違規事實
    仍有合理之懷疑，而無法確信行為人確有該當於道路交通管
    理處罰條例各該處罰條文之構成要件事實時，此際即應依罪
    疑唯輕之原則，為受處分人有利之認定。次按設有禁止停車
    標誌、標線之處所不得停車，交通安全規則第112 條第1 項
    第4 款定有明文。又汽車駕駛人停車時，在設有禁止停車標
    誌、標線之處所停車者，處600 元以上1,200 元以下罰鍰，
    道路交通管理處罰條例第56條第1 項第4 款亦有明定。
四、經查：異議人所騎乘之車牌號碼256-ECT 號重型機車，於98
    年7 月26日11時2 分許，因停放在臺北市○○○路72號對面
    禁止臨時停車之人行道處，遭警逕行舉發等情，固據證人即
    本件舉發警員乙○○於本院訊問時證述屬實（詳本院98年9
    月23日訊問筆錄），並有採證照片6 幀附卷可稽。惟異議人
    確於98年7 月26日凌晨2 時搭乘和欣汽車客運公司公車，由
    臺北抵台南，並於翌日3 時15分搭乘和欣汽車客運公司公車
    ，由台南返回臺北，此有和欣汽車客運公司購票證明2 紙在
    卷足憑，按理異議人既係前往台南，並預計於翌日返回臺北
    ，衡情，其應無任意將機車停放在禁止停放之人行道公車站
    牌處長達1 日餘之久。再者，觀之異議人提出之卷附上揭機
    車損壞照片，異議人騎乘之上揭機車遭舉發違規停放之位置
    確係於開放式之和欣客運機車停車場旁，核與異議人辯稱其
    將機車停在和欣客運機車停車場吻合，且佐以一般機車重量
    非鉅，常人均能移動，自不能排除異議人之機車原係停放於
    上開和欣客運停車區域內，嗣遭他人將之移動至人行道上之
    可能性。復且，上揭機車其受損之部位在多在底盤，且明顯
    可見底盤係因摩擦而被刮傷，此有機車受損照片附卷足證，
    而證人乙○○於本院訊問時亦證述異議人之機車不太可能因
    正常拖吊行為而造成底盤摩擦受損等語，益見，上揭機車或
    係遭人移至人行道，而因搬動過程造成刮傷之可能性極高。
    從而，異議人上揭所辯，並非全然無據，尚足採信。則揆諸
    前開說明，本件尚不能排除異議人騎乘之上揭前開機車係遭
    他人自和欣客運機車停車場搬動移至上開禁止臨時停車處所
    內之合理懷疑，則本院在有合理懷疑之情況，自難徒憑採證
    照片，遽認異議人即有上開違規行為。此外，復查無其他積
    極證據足資證明異議人有原處分機關所認定之上開違規行為
    ，自應為受處分人有利之認定。
五、綜上所述，本院認異議人之異議為有理由，爰依法撤銷原處
    分，並另為異議人不罰之諭知，以資適法。
六、據上論斷，應依道路交通案件處理辦法第20條前段裁定如主
    文。
中    華    民    國    98    年    10    月    15    日
                    交通法庭法  官  黃梅淑
以上正本證明與原本無異。
對於本件裁定如有不服，應於收受送達後5 日內，向本院提出抗
告書狀，敘述抗告之理由，抗告於臺灣高等法院。
中    華    民    國    98    年    10    月    15    日
                            書記官  盧鏡合


司法院資訊處製作；財團法人民間司法改革基金會備份。
